【裁判字號】    99,交聲,1236
【裁判日期】    990630
【裁判案由】    聲明異議
【裁判全文】
臺灣高雄地方法院交通事件裁定        99年度交聲字第1236號
原處分機關  高雄市政府交通局
異  議  人  甲○○
上列異議人即受處分人因聲明異議案件，對於高雄市交通局99年
3 月30日所為之處分（原處分：高市交裁字第裁32-B00000000號
），聲明異議，本院裁定如下：
    主  文
原處分撤銷。
甲○○汽車駕駛人，駕駛汽車經測試酒精濃度超過規定標準，應
吊扣普通小型車駕駛執照拾貳個月及接受道路交通安全講習。
    理  由
一、原處分意旨略以：異議人即受處分人甲○○於民國97年7 月
    17日中午14時許，飲酒後，竟駕駛車牌號碼9735-XA 號之自
    用小客貨車（係屬小型車）上路，於同日15時許，駕車行經
    高雄市苓雅區○○○路與輔仁路口時，撞及路邊人行道上變
    電箱，甲○○因此受傷，經送高雄市立民生醫院治療對其施
    以抽血檢測，換算其呼氣之酒精濃度達每公升1.02毫克，為
    警舉發，而經原處分機關依道路交通管理處罰條例第35條第
    1 項第1 款、第24條第1 項第2 款裁決罰鍰新臺幣（下同）
    4 萬9,500 元，並應吊扣普通小型車駕駛執照12個月及接受
    道路交通安全講習。
二、異議意旨略以：異議人固有首開違規行為，然異議人因同一
    行為，業遭檢察官為緩起訴處分確定並裁罰應支付新臺幣（
    下同）5 萬5,000 元，詎原處分機關竟又重複裁決異議人4
    萬9,500 元罰鍰，已屬一罪二罰，爰依法聲明異議，請求撤
    銷原處分等語。
三、按汽車駕駛人，駕駛汽車經測試檢定酒精濃度超過規定標準
    者，處1 萬5,000 元以上6 萬元以下罰鍰，並當場移置保管
    其車輛及吊扣其駕駛執照1 年；又汽車駕駛人，有道路交通
    管理處罰條例第35條第1 項規定之情形者，應接受道路交通
    安全講習，道路交通管理處罰條例第35條第1 項第1 款、第
    24條第1 項第2 款分別規定甚明。而所謂酒精濃度超過規定
    之標準者，依道路交通安全規則第114 條第2 款之規定，係
    指汽車駕駛人飲用酒類或其他類似物後其吐氣所含酒精濃度
    超過每公升0.25毫克（即0.25MG/L）或血液中酒精濃度超過
    0.05% 以上者。末依違反道路交通管理事件統一裁罰基準表
    原明定，呼氣酒精濃度逾0.55MG/L而駕駛小型車者，處應裁
    處4 萬9,500 元。
四、經查：
(一)、異議人首開時、地，酒後呼氣酒精濃度達1.02MG/L之程度，
    猶駕駛小型車致為警攔停舉發，並經原處分機關就該違規行
    為，裁決罰鍰4 萬9,500 元、吊扣駕駛執照12個月及施以道
    路交通安全講習等處分各節，業據異議人自承明確，且有違
    反道路交通管理事件裁決書、舉發違反道路交通管理事件通
    知單、高雄市立民生醫院生化室報告單附卷可稽，固堪認定
    。
(二)、按一行為同時觸犯刑事法律及違反行政法上義務規定者，依
    刑事法律處罰之，但其行為應處以其他種類行政罰或得沒入
    之物而未經法院宣告沒收者，亦得裁處之，行政罰法第26條
    第1 項亦定有明文，是以就人民違反公法上義務之行為，除
    因處罰之性質與種類不同，必須採用不同方法而為併合處罰
    ，以達行政目的所必要者外，原則尚不得重複處罰，惟於94
    年12月28日修正公布，並自95年7 月1 日施行之道路交通管
    理處罰條例第35條第8 項所明定：「…前項（指有酒精濃度
    超過規定標準而駕駛車輛等情形）汽車駕駛人，經裁判確定
    處以罰金低於本條例第92條第3 項所訂最低罰鍰基準規定者
    ，應依本條例裁決繳納不足最低罰鍰之部分」等語，乃係行
    政罰法第26條第1 項之特別規定，從而若汽車駕駛人經判處
    之罰金刑（或有期徒刑、拘役刑易科罰金之數額）較諸該違
    規行為逕依相關行政罰則規定所裁處之罰鍰數額為低，行政
    機關就差額部分，應猶得予以裁罰，如此尚與現代民主法治
    國所揭櫫、遵行之「一事不二罰」基本原則無違，且更符事
    理之平。
(三)、又按被告所犯為死刑、無期徒刑或最輕本刑3 年以上有期徒
    刑以外之罪，檢察官參酌刑法第57條所列事項及公共利益之
    維護，認以緩起訴為適當者，得定1 年以上3 年以下之緩起
    訴期間為緩起訴處分，刑事訴訟法第253 條之1 定有明文，
    而依同法第253 條之2 第1 項規定，檢察官為緩起訴處分者
    ，得命被告應履行一定之事項。是以緩起訴之被告茍確依檢
    察官於緩起訴處分中所課之負擔，向公益團體繳納捐款，則
    被告之財產實已減損，且就被告而言，該等金錢給付義務亦
    具有強制性、懲罰性，質言之，緩起訴處分所課負被告應向
    公益團體繳納捐款等事項，在性質上顯具實質處罰之意涵，
    而應認屬行政罰法第26條第1 項所稱之「刑事法律處罰」，
    並有「一事不二罰」原則之適用，是故前開修正後道路交通
    管理處罰條例第35條第8 項所指之罰金，在解釋上亦應包括
    依檢察官之緩處分命令而向檢察官指定對象之捐款在內甚明
    。
(四)、查異議人同一酒後駕車之行為，業經臺灣高雄地方法院檢察
    署檢察官於97年8 月11日以97年度偵字第22584 號為緩起訴
    處分，緩起訴期間為1 年，並命異議人於緩起訴處分期間內
    ，應履行支付5 萬5,000 元予犯罪被害人協會高雄分會等事
    項，該緩起訴處分嗣於97年10月16日確定，緩起訴期滿期間
    為98年10月15日，異議人並已履行檢察官所指示之事項等情
    ，有前開緩起訴處分書、臺灣高等法院被告前案紀錄表各1
    份存卷足憑，揆諸前開說明，異議人既已蒙受5 萬5,000 元
    元之實質處罰，則原處分機關再對異議人裁處罰鍰4 萬9,50
    0 元，即有未恰。
五、綜上所述，原處分機關對異議人所裁決之罰鍰，就罰鍰4 萬
    9,500 元部分，已違反「一事不二罰」原則，異議人聲明異
    議請求撤銷此部分之處分，為有理由。又原處分機關所為吊
    扣異議人普通小型車駕駛執照及施以道安講習部分，雖無違
    誤，然原裁決既有上開可議之處，自應將原處分全數予以撤
    銷，並依法自為裁定如主文第2 項所示。
六、依道路交通案件處理辦法第20條，裁定如主文。
中    華    民    國    99    年    6     月    30    日
                     交通法庭  法  官  陳億芳
以上正本證明與原本無異。
如不服本裁定，應於收受送達後5 日內向本院提出抗告狀。
中    華    民    國    99    年    6     月    30    日
                               書記官  林靜慧

司法院資訊處製作；財團法人民間司法改革基金會備份。
